臺灣臺中地方法院交通事件裁定　　　 96年度交聲字第1065號
原處分機關　交通部公路總局臺中區監理所豐原監理站
異　議　人
即受處分人　甲○○
上列異議人即受處分人因違反道路交通管理處罰條例案件，對於
交通部公路總局臺中區監理所豐原監理站於民國九十六年九月十
八日所為之處分（原處分案號：豐監稽違字第裁六三－ＨＣ00
00000號）聲明異議，本院裁定如下：
    主    文
原處分關於吊扣職聯駕駛執照拾貳個月部分撤銷。
甲○○自用小客車駕駛人駕駛汽車，經測定酒精濃度超過規定標
準，吊扣小型車駕駛執照拾貳個月。
    理    由
一、原處分機關交通部公路總局臺中區監理所豐原監理站略以：
    受處分人即異議人甲○○（下稱受處分人）於民國九十六年
    九月三日下午九時五十七分許，駕駛車牌號碼ＭＮ－一一０
    三號自用小客車，行經臺中縣梧棲鎮○○路與居仁街口，因
    「酒醉駕車，經酒測值為０．四六ｍｇ／ｌ」之違規，遭臺
    中縣警察局清水分局梧棲分駐所以ＨＣ0000000號舉
    發違反道路交通管理事件通知單依法舉發。又交通部公路總
    局現行駕照管理上，對於職業聯結車駕照，並無分級管理措
    施，監理站對上開駕照管理之法規與實務，說明如下：查受
    處分人甲○○向公路監理機關申請登記，考驗及格後發給汽
    車駕駛執照，即為駕駛汽車之許可憑證；因取得高一級車類
    之駕駛資格者，應換發駕駛執照，並准其駕駛較低級車類之
    車輛；又已領有聯結車駕駛執照者，得駕駛大客車、大貨車
    、大客貨兩用車、曳引車、小型車、輕型機器腳踏車。係符
    合如取得高一級車類之駕駛資格者，應換發駕駛執照，准其
    駕駛較低級車類之車輛之規定，道路交通安全規則第五十條
    第一項、第五十三條、第六十一條第一項第三款皆有明文規
    定。準此，本件受處分人並非無照駕駛情形，惟按駕駛人向
    公路監理機關申請登記，考驗及格後發給汽車駕駛執照，即
    為駕駛汽車之許可憑證；且目前公路機關實務僅逐級核給汽
    車駕照一張，本酒駕違規案，汽車駕駛行為或應剝奪其用路
    權。故本站即依「有駕照吊扣到無駕照」為裁決，而吊扣其
    職業聯結車駕照，逾期則依裁罰主文處分，應為妥適。
二、本件受處分人聲明異議意旨略以：受處分人為本件違規時係
    駕駛自小客車，原處分機關吊扣受處分人之職業聯結車駕照
    ，依法無據，且吊扣職業聯結車駕照，影響受處分人之生活
    家計，爰聲明異議，請求撤銷原處分關於吊扣職業聯結車駕
    照一年部分，另為適當之處罰，至酒駕違規罰鍰部分，則無
    異議等語。
三、按汽車駕駛人，駕駛汽車經測試檢定酒精濃度超過規定標準
    者，處新臺幣一萬五千元以上六萬元以下罰鍰，並當場移置
    保管其車輛及吊扣其駕駛執照一年，道路交通管理處罰條例
    第三十五條第一項第一款定有明文。又按道路交通管理處罰
    條例第六十八條業於九十四年十二月十四日修正，並自九十
    五年三月一日施行，修正前之道路交通管理處罰條例第六十
    八條規定：「汽車駕駛人，因違反本條例及道路交通安全規
    則之規定，受【吊扣或】吊銷駕駛執照處分時，【吊扣或】
    吊銷其持有各級車類之駕駛執照。」，而修正後之道路交通
    管理處罰條例第六十八條規定：「汽車駕駛人，因違反本條
    例及道路交通安全規則之規定，受吊銷駕駛執照處分時，吊
    銷其持有各級車類之駕駛執照。」。查，該條文修正前，其
    原提案修正條文為：「汽、機車駕駛人，因違反本條例及道
    路交通安全規則之規定，受【吊扣或吊銷】駕駛執照處分時
    ，【吊扣或吊銷】其違法或違規當時所駕駛車輛之駕駛執照
    。」立法理由略以：「原條文將違法或違規駕駛人所持有各
    級車類之駕駛執照一併吊扣或吊銷，失之過酷，影響人民工
    作及生活甚鉅，爰修正之」等語，是以其立法意旨在於違規
    行為對道路交通秩序之維持及道路交通安全已生較大之影響
    ，故規定吊扣或吊銷其持有各級車類之駕駛執照，以限制其
    繼續駕車行駛道路之權利，其係屬駕駛行為之限制，並不因
    所持駕駛執照種類不同而有所差異。而最後通過之修正條文
    ，係將道路交通管理處罰條例第六十八條原有條文中之【吊
    扣或】三字刪除各情，有立法院交通委員會九十四年十月五
    日台立交字第０九四二四００一五三號函附道路交通管理處
    罰條例第六十八條審查報告可參（參立法院公報第九十四卷
    第七十期第一三五至一三八頁）。則參照上開立法理由及立
    法經過，依修正後之條文，按上開規定受【吊銷駕照】處分
    者，仍維持吊銷其持有各級車類之駕駛執照，至於，受【吊
    扣駕照】處分者，則僅【吊扣】其違法或違規當時所駕駛車
    輛之駕駛執照，不再吊扣其持有各級車類之駕駛執照，此觀
    之立法理由及立法經過至明（臺灣高等法院臺中分院九十六
    年度交抗字第一三六、六四八號裁定意旨參照）。
四、查，本件受處分人甲○○於九十六年九月三日下午九時五十
    七分許，駕駛車牌號碼ＭＮ－一一０三號自用小客車，行經
    臺中縣梧棲鎮○○路與居仁街口，因「酒醉駕車，經酒測值
    為０．四六ｍｇ／ｌ」之違規，為警依法舉發，經原處分機
    關依道路交通管理處罰條例第三十五條第一項第一款規定裁
    處受處分人甲○○罰鍰新台幣三萬四千五百元，並吊扣職業
    駕駛執照一年等情，業據受處分人所不爭執，復有受處分人
    之聲明異議狀在卷可稽，並有舉發違反道路交通管理事件通
    知單及原處分裁決書附卷可參，則受處分人確有上開違規行
    為，堪先認定。惟查，核受處分人之違規行為係發生於九十
    六年九月三日，自應依修正後之道路交通管理處罰條例第六
    十八條裁處，而修正後道路交通管理處罰條例第六十八條之
    規定，既將「吊扣」等字刪除，是依前開說明，駕駛人受吊
    扣駕駛執照處分時，應不再吊扣其持有各級車類之駕駛執照
    ，故原處分機關於作成吊扣駕駛執照處分時，應就行為人所
    應吊扣之駕駛執照種類予以限定，始符合依法行政原則。經
    查，受處分人為本件違規時係駕駛自小客車，此有公警局交
    字第ＨＣ0000000號舉發通知單附卷可憑，揆諸前開
    說明，其依法所受之處分應為限制其駕駛自小客車之權利，
    即吊扣其小型車駕駛執照，原處分機關未審酌及此，逕為裁
    罰，即難認為允當。綜上，本件受處分人之異議，為有理由
    ，爰撤銷原處分關於「吊扣職聯駕駛執照一年」部分，並就
    撤銷部分改諭知如主文第二項所示之處罰。至四合一駕照如
    何「吊扣」其中一部分，當屬執行方式之問題，蓋不能因執
    行稍有困難，即置立法修正通過之條文不予遵守適用，併予
    敘明。
據上論斷，應依道路交通管理處罰條例第八十七條第二項，道路
交通案件處理辦法第二十條前段之規定，裁定如主文。
中　　華　　民　　國　　96　　年　　10　　月　　16　　日
　　　      　　　    　　臺灣臺中地方法院交通法庭
                                法　官　許惠瑜
以上正本證明與原本無異。
如不服本裁定，應於送達後5日內向本院提出抗告狀。
  　　　　　　　　　          　書記官　陳佳君
中　　華　　民　　國　　96　　年　　10　　月　　16　　日
